【裁判字號】    97,易,3360
【裁判日期】    980519
【裁判案由】    詐欺
【裁判全文】
臺灣板橋地方法院刑事判決              97年度易字第3360號
公  訴  人  臺灣板橋地方法院檢察署檢察官
被      告  乙○○
上列被告因詐欺案件，經檢察官提起公訴（97年度偵緝字第1501
號），本院判決如下：
    主  文
乙○○意圖為自己不法之所有，以詐術使人將本人之物交付，處
有期徒刑陸月，如易科罰金，以銀元參佰元即新臺幣玖佰元折算
壹日。減為有期徒刑參月，如易科罰金，以銀元參佰元即新臺幣
玖佰元折算壹日。
    事  實
一、乙○○於民國九十三年八月間，以幫忙友人製造業績為由，
    委請當時之女友丙○○申請台新國際商業銀行股份有限公司
    （以下簡稱台新銀行）現金卡，經丙○○應允申辦並領得台
    新銀行核發之0000000000000000號現金卡
    及密碼函後，乙○○竟意圖為自己不法之所有，在不詳地點
    ，向丙○○佯稱：此卡三個月後就剪掉，為避免丙○○亂花
    錢，卡片最好交給伊保管云云，致丙○○陷於錯誤，將上開
    現金卡及密碼函一併交付予乙○○。乙○○取得現金卡及密
    碼後，復基於為自己不法所有之概括犯意，明知未得丙○○
    之授權或同意，仍自九十三年十月十一日起至九十三年十月
    二十六日止，在臺北縣、市某處之自動櫃員機前，皆以輸入
    上開現金卡密碼，使自動付款設備對於持卡人真正之辨識系
    統陷於錯誤此等不正方法，而連續領得現金，合計共新臺幣
    （下同）二十萬元（陳凱鈞各次盜領現金之日期、金額，詳
    如附表所示）。嗣丙○○於九十三年十一月間接獲台新銀行
    人員致電告知上開現金卡有預借現金之情況，始查悉上情。
二、案經丙○○訴由臺灣板橋地方法院檢察署檢察官偵查起訴。
    理  由
甲、證據能力方面：
一、按被告以外之人於審判外之言詞或書面陳述，除法律有規定
    者外，不得作為證據，刑事訴訟法第一百五十九條第一項固
    有明定。惟被告以外之人於審判外之陳述，雖不符同法第一
    百五十九條之一至之四規定，但經當事人於審判程序同意作
    為證據，法院審酌該言詞陳述或書面作成時之情況，認為適
    當者，亦得為證據，且當事人、辯護人於法院調查證據時，
    知有第一百五十九條第一項不得為證據之情形，而未於言詞
    辯論終結前聲明異議者，視為有前項之同意，此亦據刑事訴
    訟法第一百五十九條之五規定甚明。
二、本案判決所引用被告以外之人於審判外之陳述，被告於九十
    八年一月二十二日本院準備程序中，已陳稱：對證據能力沒
    有意見，同意引為審判期日調查之證據等語明確，迄本院言
    詞辯論終結前，復未對該等證據之證據能力聲明異議，本院
    審酌該等證據之取得，並無違法不當或證明力明顯過低之瑕
    疵，亦認以之作為證據，要屬適當。是以依刑事訴訟法第一
    百五十九條之五之規定，下列所引用之被告以外之人於審判
    外之陳述，均有證據能力。
乙、實體方面：
一、訊據被告坦承：九十三年七、八月間與丙○○為男女朋友，
    伊有委請丙○○向台新銀行申辦現金卡，核卡後並請丙○○
    將現金卡及密碼函交予伊保管，嗣後伊確實於附表所示時間
    ，在臺北縣、市各地，多次動用現金卡預借現金，合計領得
    二十萬元等情不諱，惟矢口否認有何詐欺及盜用現金卡犯行
    ，辯稱：伊每次使用現金卡前都有打電話徵得丙○○之同意
    云云。經查：
  (一)被告於九十三年七、八月間與丙○○交往，九十三年八月間
    丙○○因被告請託而申辦台新銀行現金卡，台新銀行核卡後
    ，丙○○復依被告所言，將現金卡及密碼函交由被告保管，
    被告旋於附表所示時間，前往臺北縣、市各地之自動櫃員機
    ，輸入卡片密碼而多次預借現金，合計領得二十萬元之事實
    ，為被告自承不諱，核與證人即告訴人丙○○於本院審理時
    證述之情節相符，並有台新銀行九十八年二月十七日台新總
    消管部字第０９８２２２２２３６３號函暨檢送之現金卡申
    請書影本一份、借償紀錄及催收紀錄各一件在卷可憑（見本
    院卷第二十八頁至第五十四頁），堪予認定。
  (二)關於丙○○交付台新銀行現金卡、密碼函予被告，及該現金
    卡嗣後遭動用預借現金之經過，證人丙○○復到庭具結證稱
    ：「…被告又說他有朋友在作現金卡，請我順便幫他的朋友
    辦卡充業績，說核卡下來三個月後他就會把卡剪掉，…現金
    卡核發下來後，我有拿到，但當時我和被告一起坐在車上，
    被告就說現金卡放他那裡，以免我亂花錢，所以我當場就把
    現金卡交給他，我當時很信任他，我是連核卡下來的密碼資
    料全部都一起交給被告，我不知道密碼。」、「（何時知道
    被告有用這張現金卡？）九十三年十一月我接到台新銀行的
    通知，才知道這張現金卡有預借十二萬的現金，當時我很驚
    訝，有打電話問被告，被告說他出車禍要用錢，時使用我的
    現金卡，但被告當時沒有說會再使用我的現金卡，九十三年
    十二月時，銀行又通知我已經借了十六萬元還是十八萬元的
    款項，我打電話問被告，他還是說因為有急用，但他會付利
    息。」、「（被告有無如期清償款項？）九十六年三月我被
    台新銀行行員通知，已經遲延了二、三期，再不繳會影響我
    的信用，我就告訴行員說實際上是被告盜領，銀行行員就幫
    我約了被告，由被告承諾要按期清償欠款給台新銀行，並簽
    了一張本票給銀行。」等語明確，並有被告自承係其親自簽
    立之現金卡分期協議書影本一份、本票影本一紙附卷可稽（
    見九十六年度他字第八０五三號偵查卷第十九頁至第二十一
    頁），再觀諸前述台新銀行檢送之催收紀錄，其中於九十四
    年十二月二十八日確有「ＢＲ（指丙○○）表卡是朋友在用
    的，之前已請我們幫卡鎖零，要求一定要控鎖，朋友是允這
    禮拜處理…」、「與客戶確認此卡非本人使用，核對資料，
    告知將予以鎖卡」等記載（見本院卷第五十四頁），足認證
    人丙○○之證詞乃信而有徵，堪予採信。
  (三)被告雖辯稱：伊每次動用丙○○之現金卡前，都有徵得丙○
    ○同意云云。然就被告於本院審理時供述：「用丙○○現金
    卡預借的現金用到何處？）用來繳我的欠款及應繳最低金額
    ，當時我每月要繳的最低金額是十萬元。」、「（有無告訴
    丙○○說使用現金卡是去繳你的欠款？）這部分我沒有講，
    我是說我車禍。」、「（你何時發生車禍？）我忘了，在板
    橋中正路發生車禍，沒有報案，是與私家轎車發生車禍，我
    的錯，所以賠償對方五千多元。」、「（當時跟丙○○說車
    禍需要用多少錢？）我沒有說要用多少錢，只說要用他的現
    金卡，他說好。」等情節以觀，顯然被告並未將動用現金卡
    之實際目的告知丙○○。又被告與丙○○當時既為男女朋友
    ，如被告真因發生車禍致須動用現金卡預借現金，丙○○焉
    有不詳加詢問被告傷勢、車損情形及所需金額等細節，僅概
    括同意被告使用其現金卡之理？足見被告所辯上情，實有悖
    於常情事理，難以遽信為真。再者，苟被告每次動用現金卡
    提領現金前，均能徵得丙○○之同意，被告當無代替丙○○
    保管現金卡及密碼函之必要，以此對照被告於本院審理時所
    稱：現金卡核發後，伊請丙○○將現金卡全部資料交給伊保
    管，當時是想說可能有需要會用到現金卡之情節以觀，益徵
    證人丙○○證稱：被告在核卡後即以方便剪卡及避免亂花錢
    為由，要伊將現金卡及密碼函交予被告保管等情，確為真實
    可採。被告既在丙○○取得台新銀行核發之現金卡後，即為
    供己使用，而向丙○○佯稱：由伊代為保管，以方便日後剪
    卡及避免丙○○亂花錢云云，致丙○○陷於錯誤，遂將現金
    卡及密碼函一併交付被告，則被告主觀上有為自己不法所有
    之意圖，客觀上亦有詐術之實施，均甚為明確。被告辯稱：
    伊請丙○○交付現金卡及密碼函時，有告知丙○○以後可能
    會動用，每次預借現金也都有徵得丙○○之同意云云，洵屬
    卸責之虛詞，委無足採。
  (四)綜上所述，本案事證明確，被告犯行堪予認定。
二、論罪科刑：
  (一)被告行為後，刑法及其施行法業於九十五年七月一日修正施
    行。關於新舊法律變更之比較適用，原則上應就罪刑有關之
    共犯、未遂犯、想像競合犯、牽連犯、連續犯、結合犯，以
    及累犯加重、自首減輕暨其他法定加減原因（如身分加減）
    與加減例等一切情形，綜其全部罪刑之結果而為比較（最高
    法院二十七年上字第二六一五號判例、同院八十七年度臺非
    字第四百號判決及同院九十五年第八次會議決議參考）。而
    此次修法與本案罪刑相關者，有刑法第三十三條第五款、第
    五十六條連續犯及第五十五條牽連犯之規定，本院認：
    (1)依刑法修正前之規定，被告所犯刑法第三百三十九條第一
      項詐欺取財罪及第三百三十九條之二第一項以不正方法由
      自動付款設備取得他人財物罪之罰金刑，均為「銀元一萬
      元即新臺幣三萬元以下，銀元一元即新臺幣三元以上」，
      嗣刑法施行法第一之一條增訂：「中華民國九十四年一月
      七日刑法修正施行後，刑法分則所定罰金之貨幣單位為新
      臺幣；九十四年一月七日刑法修正時，刑法分則編未修正
      之條文定有罰金者，自九十四年一月七日刑法修正施行後
      ，就其所定數額提高為三十倍，但七十二年六月二十六日
      至九十四年一月七日新增或修正之條文，就其所定數額提
      高為三倍」，此規定因屬罰金罰鍰提高標準條例第一條但
      書所稱之「法律已依一定比率規定罰金或罰鍰之數額或倍
      數」，自應優先適用；另修正後刑法第三十三條第五款亦
      已將罰金刑調整為新臺幣一千元以上，以百元計算，故依
      修正後之標準換算，上開二罪罰金刑之最高數額固無不同
      ，惟最低數額部分均已變更為「新臺幣一千元以上」，自
      以修正前之規定較有利於被告。
    (2)被告於附表所示時間多次盜領現金之犯行，時間緊接，所
      犯係構成要件相同之罪，顯基於概括犯意為之，依修正前
      刑法第五十六條規定，係以連續犯之裁判上一罪論處，修
      正後刑法第五十六條之規定既已刪除，則應分論併罰，修
      正後之規定並未較有利於被告。
    (3)被告所犯詐欺取財罪與以不正方法由自動付款設備取財罪
      二罪間，具有方法結果之牽連關係，依修正前刑法第五十
      五條規定，係從重論以詐欺取財罪一罪，修正後刑法有關
      牽連犯之規定業已刪除，則應數罪併罰，此部分亦以修正
      前之規定對被告較屬有利。
    (4)綜上所述，本案經本院綜合全部罪刑整體比較之結果，修
      正後之規定並未較有利於被告，依現行刑法第二條第一項
      前段規定，自應一體適用修正前之各規定論處。
  (二)核被告所為，係犯刑法第三百三十九條第一項之詐欺取財罪
    ，及同法第三百三十九條之二第一項之以不正方法由自動付
    款設備取財罪。被告於九十三年十月十一日以丙○○之現金
    卡提領現金三次，每次提領三萬元之行為，乃屬密接時空下
    所為之數個舉動，應評價為接續犯之包括一罪；被告又於九
    十三年十月二十六日接續提款三次，亦係本於單一犯意，在
    密切接近之時、地所為，應僅論以一罪。被告自九十三年十
    月十一日起至同年月二十六日止，期間如附表各編號所示之
    三次盜領現金犯行，時間緊接，所犯係構成要件相同之罪名
    ，顯基於概括犯意為之，為連續犯，應依修正前刑法第五十
    六條之規定，論以一罪。所犯上開二罪，有方法結果之牽連
    關係，應依修正前刑法第五十五條規定，從一重之詐欺取財
    罪處斷。起訴書之應適用法條欄雖漏未記載被告所犯罪名包
    括刑法第三百三十九條之二第一項之以不正方法由自動付款
    設備取財罪，惟犯罪事實欄業已記載被告冒用上開現金卡預
    借現金之犯行明確，足認此部分犯罪事實已經起訴，本院自
    應予審判，且公訴人復於本院審理期日當庭補充被告所犯法
    條包括刑法第三百三十九條之二第一項之罪，並更正被告盜
    用現金卡提領之現金總額為二十萬元等情綦詳，附此敘明。
    爰審酌被告所為造成丙○○財產損失，惟其犯罪後已與台新
    銀行簽立協議書承諾還款，復已清償部分款項，暨其犯罪之
    動機、目的、手段、詐騙及盜領之財物價值，兼以告訴人丙
    ○○當庭表明不欲被告受刑事訴追之旨等一切情狀，量處如
    主文所示之刑，並諭知易科罰金之折算標準（被告行為後，
    刑法第四十一條第一項前段關於易科罰金之折算標準，亦於
    九十五年七月一日修正施行。依修正前刑法第四十一條第一
    項前段及廢止前罰金罰鍰提高標準條例第二條之規定，易科
    罰金係以銀元一百元以上三百元以下即新臺幣三百元以上九
    百元以下折算一日，依修正後刑法第四十一條第一項前段之
    規定，則以新臺幣一千元、二千元或三千元折算一日，二者
    相較之下，以修正前之規定較有利於被告。是以本案應依刑
    法第二條第一項前段規定，適用修正前刑法第四十一條第一
    項前段、廢止前罰金罰鍰提高標準條例第二條之規定，諭知
    易科罰金之折算標準）。
  (三)被告犯罪時間在九十六年四月二十四日以前，且被告係在中
    華民國九十六年罪犯減刑條例公布施行（即九十六年七月十
    六日）後，始遭臺灣板橋地方法院檢察署檢察官於九十七年
    六月六日發布通緝，有該署九十七年六月六日板檢榮偵射緝
    字第３８４９號通緝書一份在卷可考，是以被告雖未自動到
    案接受偵查，嗣於九十七年六月十二日為警緝獲，惟此與上
    開條例第五條所定不得減刑之情形不同，仍得予減刑，爰依
    該條例第二條第一項第三款、第九條之規定，減其刑期二分
    之一，並諭知易科罰金之折算標準。
丙、不另為無罪之諭知部分：
一、公訴意旨另以：被告基於為自己不法所有之意圖，於九十七
    年七月間對丙○○佯稱：要與丙○○交往，且父親生病，急
    需醫藥費用云云，要求丙○○向國泰世華商業銀行股份有限
    公司（以下簡稱國泰世華銀行）辦理小額信用貸款，致丙○
    ○陷於錯誤，允為申辦，並將貸得之款項四十七萬元全數供
    被告使用，因認被告此部分亦涉犯刑法第三百三十九條第一
    項之詐欺取財罪嫌云云。
二、按犯罪事實應依證據認定之，無證據不能認定犯罪事實；又
    不能證明被告犯罪，應諭知無罪之判決，刑事訴訟法第一百
    五十四條第二項、第三百零一條第一項分別定有明文。又按
    刑法詐欺罪之成立，以意圖為自己或第三人不法之所有，以
    詐術使人將本人或第三人之物交付或得財產上不法利益為要
    件；所謂詐術，必須被詐欺人因其詐欺而陷於錯誤，若其所
    用方法，不能認為詐術，亦不致使人陷於錯誤，即不構成該
    罪，最高法院著有四十六年台上字第二六０號判例可資參照
    。
三、公訴人認被告涉嫌此部分犯行，無非以證人丙○○於偵查中
    之供述，及卷附之國泰世華銀行交易明細資料、存款對帳單
    、利息及手續費收入收據暨授信業務歸戶資料各一件，為其
    論述之依據。訊據被告堅詞否認此部分犯行，辯稱：伊當時
    係因為父親生病，急需款項，所以拜託丙○○辦理信用貸款
    ，將貸得之款項借伊周轉，並由伊清償貸款，並未詐騙丙○
    ○等語。
四、經查：
  (一)觀諸證人丙○○於本院審理時具結證稱：「（何時認識被告
    ？）九十三年五月。當時由我表妹介紹輾轉認識的，在九十
    三年七月間被告說要和我交往，當天晚上就跟我說他父親要
    氣切，需要錢很急，要我當天晚上就在被告所帶來的申請貸
    款文件上簽名，由我出名貸款借錢給他…。」、「（被告有
    無說要貸款多少錢？）他說需要拿我的身分證、印章去勞保
    局看我的投保薪資資料，才能知道能貸得多少，後來被告有
    告訴我說，以我的名義可以貸得五十萬元，我在被告帶來的
    貸款申請書簽名時，他並沒有告訴我可以貸得多少。」、「
    （為何願意以自己名義貸款給被告？）我是因為想結婚才與
    被告交往，而且他說他父親氣切急需要用錢，所以才貸款給
    他用。」之情節，可知丙○○在辦理貸款時，即已知悉被告
    係因需錢孔急之緣故而委請伊辦理貸款，在此情形下，丙○
    ○仍同意以自己名義辦理貸款，並將貸得金錢借予被告使用
    ，足認丙○○對於此等借款之風險應已審慎評估，自難認其
    有何陷於錯誤之情事可言。
  (二)再者，證人丙○○於本院審理時復具結證稱：被告於九十三
    年七月間表示要與伊交往，貸款金額經國泰世華銀行撥給後
    ，二人仍有見面，被告亦曾帶伊回家，伊有看見一位被告稱
    為父親之老人躺在床上，喉部有手術包紮之傷口，旁邊有氧
    氣桶和外勞等情在卷，足認被告供述：伊與丙○○於九十三
    年間是男女朋友，伊父親當時手術需要用錢，所以請丙○○
    辦理貸款後將錢借伊等情，並非子虛，要難謂被告有何施用
    詐術之情事，亦不能單憑證人丙○○證稱：「貸款下來後，
    我打電話給被告，他都說他在忙，也沒有帶我出去吃飯或遊
    玩，見面的時間也都很短，我不知道這樣算不算交往。」、
    「（多久被告主動找你一次？）沒有一個禮拜一次，通常都
    是我找他，…。」之情節，即逕推論被告係佯稱欲與丙○○
    交往而施用詐術。至於公訴人所舉之國泰世華銀行交易明細
    資料、存款對帳單、利息及手續費收入收據暨授信業務歸戶
    資料等證據，僅能證明丙○○確實辦理信用貸款，且將貸得
    之款項提供被告使用，以及被告嗣自九十六年間起即未正常
    還款之客觀事實而已，尚不足以證明被告在委請丙○○辦理
    貸款之初始，主觀上即有為自己不法所有之意圖，亦不足證
    明被告在客觀上有何詐術之施用，自均非認定被告犯詐欺罪
    之適合證據。
  (三)綜上所述，公訴人所舉證據均不足以證明被告有此部分詐欺
    取財犯行，本院復查無其他積極證據足認被告有公訴人所指
    之此部分犯行，惟公訴人復認此部分與前揭論罪科刑之詐欺
    取財罪部分，有修正前刑法第五十六條連續犯之裁判上一罪
    關係，爰不另為無罪之諭知，附此敘明。
據上論斷，應依刑事訴訟法第二百九十九條第一項前段，刑法第
二條第一項前段、第三百三十九條第一項、第三百三十九條之二
第一項、修正前第五十五條、修正前第四十一條第一項前段，刑
法施行法第一條之一，廢止前罰金罰鍰提高標準條例第二條，現
行法規所定貨幣單位折算新臺幣條例第二條，中華民國九十六年
罪犯減刑條例第二條第一項第三款、第七條、第九條，判決如主
文。
本案由檢察官甲○○提起公訴，經檢察官林珮菁到庭執行職務。
中    華    民    國    98    年    5     月    19    日
                  刑事第三庭  審判長法  官  樊季康
                                    法  官  徐子涵
                                    法  官  劉元斐
上列正本證明與原本無異。
如不服本判決，應於判決送達後10日內敘明上訴理由，向本院提
出上訴狀 (應附繕本) ，上訴於臺灣高等法院。其未敘述上訴理
由者，應於上訴期間屆滿後20日內向本院補提理由書「切勿逕送
上級法院」。
                                    書記官  張懿端
中    華    民    國    98    年    5     月    26    日
附錄本案論罪科刑所引法條
刑法第三百三十九條
意圖為自己或第三人不法之所有，以詐術使人將本人或第三人之
物交付者，處五年以下有期徒刑、拘役或科或併科一千元以下罰
金。
以前項方法得財產上不法之利益或使第三人得之者，亦同。
前二項之未遂犯罰之。
刑法第三百三十九條之二
意圖為自己或第三人不法之所有，以不正方法由自動付款設備取
得他人之物者，處三年以下有期徒刑、拘役或一萬元以下罰金。
以前項方法得財產上不法之利益或使第三人得之者，亦同。
附表：被告使用台新銀行0000000000000000號
      現金卡冒領款項之各次時間、地點及金額
┌──┬──────────┬────────┬────────────┐
│編號│時間                │地點            │金額                    │
├──┼──────────┼────────┼────────────┤
│一  │九十三年十月十一日  │臺北縣、市之某處│每次提領三萬元，接續提領│
│    │                    │自動櫃員機前    │三次，合計為九萬元。    │
├──┼──────────┼────────┼────────────┤
│二  │九十三年十月十四日  │同上            │三萬元                  │
├──┼──────────┼────────┼────────────┤
│三  │九十三年十月二十六日│同上            │接續提領二萬元、三萬元、│
│    │                    │                │三萬元，合計共八萬元。  │
└──┴──────────┴────────┴────────────┘


司法院資訊處製作；財團法人民間司法改革基金會備份。
